【裁判字號】    99,上易,50
【裁判日期】    990329
【裁判案由】    詐欺
【裁判全文】
臺灣高等法院花蓮分院刑事判決          99年度上易字第50號
上  訴  人  臺灣花蓮地方法院檢察署檢察官
被      告  甲○○
上列上訴人因被告詐欺案件，不服臺灣花蓮地方法院98年度易字
第87號中華民國99年2月4日第一審判決（起訴案號：臺灣花蓮地
方法院檢察署97年度偵字第324號），提起上訴，本院判決如下
：
    主  文
上訴駁回。
    理  由
一、依刑事訴訟法第350條、第361條、第362條、第367條規定，
    不服地方法院之第一審判決而上訴者，須提出上訴書狀，並
    應敘述具體理由，為上訴必備之程式；其所提出之上訴書狀
    並未敘述上訴理由，或僅曾以言詞陳述上訴理由者，均應於
    上訴期間屆滿後20日內補提理由書於第一審法院。第一審法
    院經形式審查，認逾期未補提上訴理由者，應定期間先命補
    正；逾期未補正者，為上訴不合法律上之程式，應以裁定駁
    回。倘已提出上訴理由，但所提非屬具體理由者，則由第二
    審法院以上訴不合法律上之程式，判決駁回。而所謂具體理
    由，必係依據卷內既有訴訟資料或提出新事證，指摘或表明
    第一審判決有何採證認事、用法或量刑等足以影響判決本旨
    之不當或違法，而構成應予撤銷之具體事由，始克當之（例
    如：依憑證據法則具體指出所採證據何以不具證據能力，或
    依憑卷證資料，明確指出所為證據證明力之判斷如何違背經
    驗、論理法則）；倘僅泛言原判決認定事實錯誤、違背法令
    、量刑失之過重或輕縱，而未依上揭意旨指出具體事由，或
    形式上雖已指出具體事由，然該事由縱使屬實，亦不足以認
    為原判決有何不當或違法者（例如：對不具有調查必要性之
    證據，法院未依聲請調查亦未說明理由，或援用證據不當，
    但除去該證據仍應為同一事實之認定），皆難謂係具體理由
    ，俾與第二審上訴制度在請求第二審法院撤銷、變更第一審
    不當或違法之判決，以實現個案救濟之立法目的相契合，並
    節制濫行上訴（最高法院著有97年度台上字第892號判決可
    參）。是以上訴人之上訴書狀或補提之上訴理由書，雖有敘
    述上訴理由，惟並未具體敘述第一審判決有上述違法、不當
    之情形，即與未敘述具體理由無異，其所為之上訴即不符合
    上訴之法定要件。
二、本件上訴人即臺灣花蓮地方法院檢察署檢察官不服原審判決
    ，於99年2月25日合法提起上訴，形式上雖提出上訴書狀敘
    述上訴理由，惟其理由僅依被害人乙○○請求之上訴意旨，
    並略以：被告向乙○○佯稱經營砂石生意，需要資金週轉，
    若願意代為向友人調借，必定負責償還云云，致乙○○信以
    為真，因而向友人調借金錢後，再借與被告，詎被告事後竟
    未償還債務，亦未提供相當擔保，因而使乙○○承擔龐大債
    務，至此乙○○始悉受騙，故被告確實涉犯刑法第339條第1
    項詐欺罪嫌，爰依法提起上訴，請求撤銷原判決，更為適當
    合法之判決云云。
三、經查，被告甲○○被訴涉嫌詐欺告訴人乙○○1250萬元之借
    款，經原審審理結果，依告訴人乙○○於偵查及原審審理所
    證述各節，而認被告自95年間起即陸續以第三人或童素惠之
    支票向告訴人調借，嗣由被告按期支付利息，且有借有還；
    告訴人對於被告之信用及還款能力之信賴，於95年間即已建
    立，且持續至96年9、10月間仍有還款，並均給付利息，期
    間並未爭議，並由告訴人至96年9、10月止已收取300多萬元
    之利息之情，顯見告訴人同意將款項借予被告，係因雙方約
    定之利率頗高、獲利甚豐之故；告訴人借款予被告之主要原
    因，顯係因被告自兩人認識以來，長久向告訴人借款，均有
    借有還，產生良好之信賴及私人情誼關係之故，顯難認被告
    向告訴人借款時有詐欺之故意或告訴人有何陷於錯誤之情形
    ；另告訴人雖稱本案1250萬元係96年6月間起至97年1月底陸
    續借款，並交付現金予被告，惟告訴人借款予被告周轉時間
    有所隱匿、告訴人所提出其簽發之支票，其中部分支票無發
    票日、記載有發票日期部分之支票，其發票日期與金額之筆
    墨不同，支票上所載日期顯非借款日期，是各該支票均不能
    證明告訴人有於上揭時間借款1250萬元之事實，且告訴人始
    終無法舉證有交付1250萬元之證明，告訴人所稱有1250萬元
    之借款尚屬無據；再者被告交付發票人賴炳宏、面額350 萬
    元及1200萬元支票予告訴人部分，前者不能證明係屬被告向
    告訴人調現者，後者則屬被告交付之紅利，與借款無涉。因
    而，不能證明被告有前揭被訴詐欺之事實，遂為被告無罪之
    判決。足見原審法院已詳敘其認定被告無罪之證據及理由，
    於法尚無不合。
四、上訴人前揭上訴理由，僅依告訴人之具狀請求，泛稱被告有
    詐欺借款之事實，然並未提出新事證，指摘或表明第一審判
    決有何採證認事，足以影響判決本旨之不當或違法，而構成
    應予撤銷之具體事由。則依前開最高法院判決意旨，上訴人
    前揭上訴理由自非屬得上訴第二審之具體理由。從而，揆諸
    上開說明，本件上訴不合法律上之程式，且無從命補正，應
    予駁回，並不經言詞辯論為之。
五、據上論斷，依刑事訴訟法第367條前段、第372條，判決如主
    文。
中    華    民    國    99    年    3     月    29    日
                  刑事庭審判長法  官  何方興
                              法  官  王紋瑩
                              法  官  許仕楓
以上正本證明與原本無異。
本件不得上訴。
中    華    民    國    99    年    3     月    29    日
                              書記官  陳有信

司法院資訊處製作；財團法人民間司法改革基金會備份。
